【裁判字號】    97,交上易,264
【裁判日期】    971029
【裁判案由】    過失致死
【裁判全文】
臺灣高等法院刑事判決               97年度交上易字第264號
上  訴  人
即  被  告  甲○○
上列上訴人因過失致死案件，不服臺灣板橋地方法院97年度交易
字第284號，中華民國97年8月11日第一審判決（起訴案號：臺灣
板橋地方法院檢察署97年度偵字第11551號），提起上訴，本院
判決如下：
    主  文
原判決撤銷。
甲○○因過失致人於死，處有期徒刑玖月。
    事  實
一、甲○○於民國（下同）97年3月17日晚間23時20分許，駕駛
    車牌號碼6N-3326號自用小客車，沿臺北縣中和市○○路往
    永和方向行駛，途經中山路2段131巷口時，應注意車前狀況
    及行車速度應依速限標誌或標線之規定，無速限標誌或標線
    者，行車速度不得超過50公里，並隨時採取必要之安全措施
    ，且依當時情況，雖係夜間但天候晴、有照明、路面乾燥、
    無缺陷、無障礙物，並無不能注意之情事，竟因路口號誌為
    綠燈狀態，交通順暢，即貿然以60公里以上之時速（依一般
    公路汽車煞車距離行車速度對照表換算）超速行駛，適有行
    人林祈成亦疏未注意，在該處違規穿越馬路（即自131巷口
    旁便利商店出來，跑步跨越131巷欲斜行穿越對向中山路快
    車道至對向雙號路側），甲○○見狀緊急煞車仍閃避不及，
    致其車輛右前車頭及照後鏡撞擊林祈成，林祈成經送醫救治
    ，仍於同年月25日上午9時18分許，因硬腦膜下出血，後腦
    缺氧引起多重器官衰竭而死亡。甲○○肇事後，於有偵查犯
    罪權限之機關未發覺犯罪前，即主動向前來現場處理之警員
    自首並接受審判。
二、案經林祈成之父乙○○訴由臺灣板橋地方法院檢察署檢察官
    偵查起訴。
    理  由
壹、程序方面：
    本件認定事實所引用之本件卷內所有卷證資料（包含交通事
    故調查報告表現場草圖、現場圖、調查報告表、談話紀錄表
    、現場照片、照片黏貼紀錄表、證人江和達、黃仁志查訪報
    告表、自首情形紀錄表、酒精測定紀錄表等證據），並無證
    據證明係公務員違背法定程序所取得，而被告於本院審判期
    日對本院所提示之上開卷證，僅表明不記得撞擊點，並未爭
    執上開本院所提出之證據方法其證據能力，且卷內之文書證
    據，亦無刑事訴訟法第159條之4之顯有不可信之情況與不得
    作為證據之情形，從而，依刑事訴訟法第159條至159條之5
    之規定，本件認定事實所引用之本件卷證所有證據（包含被
    告於警詢、原審偵審中之供述人證與文書證據等證據），均
    有證據能力，合先敘明。
貳、實體方面：
一、上揭事實，業據被告於警詢、原審偵審中及本院審理中坦承
    不諱，核與告訴人乙○○於警詢及本院審理時指訴被害人林
    祁成係遭被告駕車撞擊而死亡等情節大致相符，並有道路交
    通事故調查報告表（草圖）、道路交通事故現場圖、道路交
    通事故調查報告表（一）（二）、道路交通事故談話紀錄表
    、交通事故查訪報告表（江和達、黃仁志）、酒精測定紀錄
    表、現場照片14幀等在卷可稽。又被害人確因本件交通事故
    導致身體多處受有擦、挫傷、頭部重創硬膜下出血後腦缺氧
    ，雖經送醫急救，仍延至同年月25日上午9時18分許因多重
    器官衰竭死亡等情，亦經臺灣板橋地方法院檢察署檢察官督
    同檢驗員相驗屬實，並有勘驗筆錄、檢驗報告書、相驗屍體
    證明書及照片24幀在卷可憑，足認被告上開之任意性自白與
    事實相符，應堪採信。至被告雖辯稱：當時係被害人衝過來
    伊反應不及云云，但被告於警詢時供稱：伊當時車速約50至
    60公里左右，伊發現被害人開始踩煞車時約距離30公尺左右
    等語（見臺灣板橋地方法院檢察署97年度相字第420號相驗
    卷宗第6、14頁），且參以被告肇事時，煞車距離長達23公
    尺，有交通事故現場圖在卷可佐，則依照司法行政部62年5
    月9日（62）函刑決字第46號函所揭一般公路汽車煞車距離
    、行車速度對照表，足認本件被告駕駛前揭車輛行經前開速
    限時速50公里之路段，並未減速慢行，仍以60公里以上之時
    速超速行駛，致有緊急狀況時，未及採取必要之安全措施，
    造成本件事故，其有過失，委無足疑。被告所辯反應不及云
    云，無非空言巧飾，不足採信。至被告聲請傳訊證人卻未提
    證人名單及住址，本院無從傳喚，且事證已明，亦無再予調
    查之必要，併此敘明。
二、按行車速度，依速限標誌或標線之規定，無速限標誌或標線
    者，行車時速不得超過50公里；汽車行駛時，駕駛人應注意
    車前狀況並隨時採取必要之安全措施，道路交通安全規則第
    93條第1項第1款、第94條第3項分別定有明文。被告駕車自
    應注意上述道路交通安全之規定，且依當時狀況，又非不能
    注意，有上開道路交通事故調查報告表為憑，竟疏未注意於
    前揭道路減速慢行，並隨時採取必要之安全措施，貿然以時
    速約60公里之速度超速行駛，以致肇事，造成被害人死亡之
    結果，其對於本件車禍之發生，自有過失。雖被害人行經上
    開肇事地點時，亦疏未注意，在該處違規斜行穿越馬路，對
    於本件結果之發生亦與有過失，惟仍難免除被告過失之責任
    。又被告之過失行為與被害人之死亡結果間，亦有相當因果
    關係。本件事證明確，被告過失犯行，洵堪認定。
三、核被告所為，係犯刑法第276條第1項過失致死罪。被告於肇
    事後，在有偵查犯罪職權之機關或公務員查知其為犯人前，
    即主動向前來現場處理之警員自首，進而接受裁判，有臺北
    縣政府警察局中和分局道路交通事故肇事人自首情形紀錄表
    在卷為憑（見相字卷第21頁），與自首之要件相符，應依刑
    法第62條前段減輕其刑。
四、原審因予論罪科刑，固非無見。惟查：原判決就被害人與有
    過失乙節，漏未論擬，已有未洽，且參以卷附之現場圖，撞
    擊點係在臺北縣板橋市○○路131巷口之兩旁行人穿越道（
    即斑馬線）中間，足認本件被告係駕車跨越行人穿越道後，
    因被害人違規斜行穿越馬路始撞擊被害人，尚非駕車行經行
    人穿越道上不依規定禮讓行人優先通行，因而肇事致人死亡
    ，自無適用道路交通管理處罰條例第86條第1項之規定加重
    其刑之餘地，乃原判決認被告係駕車行經行人穿越道不依規
    定禮讓行人優先通行，因而肇事致人死亡，而依道路交通管
    理處罰條例第86條第1項規定加重其刑，亦有違誤。上訴人
    上訴意旨，執此指摘原判決不當，為有理由，自應由本院將
    原判決撤銷改判。爰審酌被告之品行、過失程度、所生危害
    、迄未與被害人達成和解、以及被害人與有過失等一切情狀
    ，判決如主文第二項所示之刑，以示警懲。
據上論斷，應依刑事訴訟法第369條第1項前段、第364條、第299
條第1項前段，刑法第276條第1項、第62條前段，刑法施行法第1
條之1第1項、第2項前段，判決如主文。
本案經檢察官黃柏齡到庭執行職務。
中    華    民    國    97    年    10    月    29    日
                  刑事第十九庭  審判長法  官  黃金富
                                      法  官  魏新國
                                      法  官  陳健順
以上正本證明與原本無異。
如不服本判決，應於收受送達後10日內向本院提出上訴書狀，其
未敘述上訴之理由者並得於提起上訴後10日內向本院補提理由書
（均須按他造當事人之人數附繕本）。
                                      書記官  任正人
中    華    民    國    97    年    10    月    29    日
附錄：本案論罪科刑法條全文
中華民國刑法第276條
（過失致死罪）
因過失致人於死者，處2年以下有期徒刑、拘役或2000元以下罰
金。
從事業務之人，因業務上之過失犯前項之罪者，處5年以下有期
徒刑或拘役，得併科3000元以下罰金。


司法院資訊處製作；財團法人民間司法改革基金會備份。
